臺灣新竹地方法院刑事判決　　　　　　　　　　　　　九十二年度訴字第五五五號
　　公　訴　人　臺灣新竹地方法院檢察署檢察官
　　被　　　告　甲○○ ○○○.
　　　　　　　　南非
　　　　　　　　外僑居留證號：.
　　指定辯護人　本院公設辯護人乙○○
右列被告因殺人未遂案件，經檢察官提起公訴（九十二年度偵緝字第二五九號），本
院判決如左：
    主  文
甲○○ ○○○○○○ MURIEL（中文姓名：莫雪蘭）殺人未遂，處有期徒刑貳年陸月。
    事實及理由
壹、構成犯罪事實：
    緣甲○○ ○○○○○○ MURIEL（中文姓名：莫雪蘭，下稱莫雪蘭）係南非國籍人士，因
    與配偶朱明男不睦，而攜帶衣物錢財從花蓮縣住處前往新竹縣與前配偶何進勝同
    識，於民國九十一年十月十日傍晚時分，莫雪蘭在住處附近飲酒後，思及前配偶
    何進勝久未返家，何進勝之同事丙○○應知其下落，遂前往丙○○位於新竹縣湖
    口鄉○○村○○街四十二巷四十三弄八號之住處質問，遭丙○○之母丁○○告以
    不知何進勝下落，莫雪蘭復思及所攜帶之錢財遭人取走，而何進勝又不知去向生
    活頓失所依，加以認為丙○○家人等故意隱瞞何進勝去處，遂於同日晚上十時三
    十分許，先前往丙○○住處附近綽號「老秋」的友人家中拿取菜刀，再前往上開
    丙○○住處門前喊叫何進勝並敲打大門，莫雪蘭明知其所持之菜刀，倘持之朝人
    體頭部恣意砍殺將造成死亡之結果，意基於殺人之故意，於丙○○開門查看之際
    ，身材較小之莫雪蘭仍持菜刀往上朝丙○○左側頭部砍下一刀，刀鋒沿左肩劃向
    腹部，致丙○○受有左側頭皮部至臉部約十公分長撕裂傷併大量活動性出血而有
    致命危險、左肩五公分淺撕裂傷及腹部約二十公分之長撕裂傷。莫雪蘭旋即逃離
    現場，幸經家屬將丙○○緊急送醫始倖免於難而未生死亡之結果，嗣由丙○○家
    屬報警處理，並帶同警方至附近巷內查獲，並扣得菜刀一把。
貳、認定犯罪事實所根據的證據及理由：
一、被告莫雪蘭於警局詢問時、檢察官偵查中，本院準備程序及審理程序中之供述。
二、被害人丙○○於警詢、偵查中及本院審理時之指訴。
三、證人即被害人丙○○之母親丁○○於警詢、偵查中及本院審理時之證述。
四、扣案之菜刀一把可資證明。
五、此外，復有診斷證明書一紙、現場照片三幀、東元綜合醫院函，及丙○○受傷之
    彩色照片及黑白照片在卷可證。
、對於被告辯解，本院的判斷：
    被告固坦認有於前開時、地持扣案之菜刀，於丙○○甫開門時即朝被害人頭部砍
    殺一刀之事實，惟矢口否認有殺人未遂之犯行，辯稱：當時喝了很醉並沒有要殺
    害丙○○之犯意等等。此項辯解依據下列理由認為並不可採：
（一）本件被告莫雪蘭自警詢、偵查中及本院審理時，均供稱係因案發當日喝了酒後
      欲前往被害人住處，質問被害人等告知何進勝之下落，而遭被害人之母丁○○
      告以不知何進勝去處，才會到附近拿菜刀而於被害人甫一開門即持菜刀砍殺被
      害人一刀等情，雖被害人丙○○指稱被告係先砍其頭部、再揮刀砍向腹部共被
      砍殺二刀等等，然被害人於警詢及初次偵查中記憶較深刻時並未指稱係遭被告
      砍殺二刀，而係指稱被告手持菜刀朝頭部砍過來，腹部被劃到之情，嗣於案發
      後一年之久（九十二年十月十三日）始供述遭被告砍殺二刀之情，前後所供已
      有不一，參以被害人受傷部位有三處（頭部、肩部及腹部），倘如被害人所述
      被告應係砍殺三刀才是，佐以被告及被害人所共認被告係於被害人甫一開門就
      朝頭部由上往下砍向被害人之情，甫以揮刀自左側頭皮部位上至下之運力原理
      ，途經左肩再劃向腹部，亦尚與力學之原理相符，是應以被告所述係砍殺被害
      人一刀較為可信，是案發時被告係於被害人甫一開門即持菜刀自被害人左側頭
      皮由上經過左肩再往下劃向被害人腹部之情，應可認定。
（二）按刑法殺人罪須以下手時主觀上殺意及死亡之預見為斷，又刑法所定「殺人未
      遂」罪與「傷害」罪之區別，本視加害人有無殺人犯意為斷，至於被害人受傷
      之多寡，及是否為致命部位，有時雖可藉為認定加害人有無殺意之心證，然究
      不能據為絕對標準，最高法院十八年上字第一三０九號、十九年上字第七一八
      號判例意旨可資參照。申言之，行為人犯罪時內心主觀犯意，非他人輕易即得
      察覺，因此加害人之行為，究屬基於殺人之犯意或僅係傷害之故意，實應深入
      觀察加害人與被害人之關係、衝突之起因、加害人下手之方法、輕重、被害人
      受傷情形及加害人事後態度等各項外在客觀因素予以綜合評析。本件茲分析如
      下：
    (1)被告所持之菜刀係全長二十七公分，刀刃十五點四公分，刀柄十二公分，而刀
      刃寬度六點二公分至六點六公分且係銳利之刀子，業經本院於審理時當庭勘驗
      屬實，並有照片一幀在卷可查，刀能殺人被告不能謂為無預見；加以被害人所
      受左側頭皮部至臉部約十公分撕裂傷併大量活動性出血而有致命危險之情，亦
      有東元綜合醫院九十一年十一月九日出具之九一東秘總字第二０八三號函在卷
      可查，是被害人受傷之部位為致命部位之事實，應可認定；又被告身高比被害
      人為矮小等情，亦經本院於審理時當庭勘驗屬實，合先敘明。
    (2)被告雖稱無殺人之故意，然被告僅因被害人等未答稱前配偶何進勝之下落，即
      先到被害人住家附近拿取菜刀，復於被害人甫一開門即手持鋒利之菜刀並自知
      身材較為矮小遂先往上舉起菜刀再自被害人頭部致命之部位砍下，而讓被害人
      連閃避之機會都沒有，並因而造成被害人上開受有左側頭皮部至臉部約十公分
      長撕裂傷併大量活動性出血、左肩五公分淺撕裂傷及腹部約二十公分之長撕裂
      傷，可見被告當時下手之快、下手之重，顯有欲致被害人於死之故意，至為明
      白，且被告於本院審理時亦供稱認知持刀往頭部砍下會造成人死亡之結果，是
      縱被告雖與被害人認識復無深仇大恨而沒有要造成丙○○於死地不可之動機，
      然被告至少對其行為可能造成丙○○死亡之結果有所預見並加以容認，亦即被
      告莫雪蘭當時確有殺害丙○○之故意，當無疑義。
（三）再被告雖辯稱當時已喝醉，然被告先前能與丁○○對話並瞭解其意，又能先到
      附近友人住處取得菜刀後復尚能返回被害人住處，再持刀砍殺被害人，可見被
      告當時實未因酒醉而處於無意識狀態，是所辯顯不可採。
（四）綜上，被告所辯無非畏罪卸責之虛詞，本案事證明確，被告犯行足以認定。
肆、論罪科刑的理由：
一、被告莫雪蘭以殺人之犯意，持菜刀朝被害人丙○○之頭部砍殺，致其受有左側頭
    皮部至臉部約十公分長撕裂傷併大量活動性出血、左肩五公分淺撕裂傷及腹部約
    二十公分之長撕裂傷等傷害而未造成死亡，被告所犯，是犯刑法第二百七十一條
    第二項、第一項之殺人未遂罪。
二、未遂犯：被告已著手於殺人行為之實行而不遂，為未遂犯，依刑法第二十六條前
    段之規定，按既遂犯之刑度減輕其刑。
三、科刑：
（一）刑法第五十九條酌量減輕事由：查被告於我國並無犯罪前科，有臺灣新竹地方
      法院檢察署刑案資料查註紀錄表及臺灣高等法院被告全國前案紀錄表各一紙附
      卷可證，且被告為一外籍人士與現在配偶朱明男相處不睦，而遠從花蓮夫家攜
      帶衣物錢財前來新竹投靠前配偶何進勝，並在工作不易加以何進勝不在身邊，
      復思及所帶錢財遭人取走將來不知何以維生之情形下，始於質問被害人家人等
      而未告知何進勝去處之情況下持菜刀砍殺被害人一刀，犯罪手段、情節尚非重
      大，所犯殺人罪之法定本刑為死刑、無期徒刑或十年以上之有期徒刑，與其犯
      罪情節相較，不無情輕法重之情形，依一般社會觀念觀之，若科以法定最低刑
      ，仍嫌過重，客觀上衡其犯罪之情狀可堪憫恕，爰依刑法第五十九條規定，酌
      量減輕其刑，並依法遞減之。
（二）主刑：審酌被告莫雪蘭與被害人丙○○係朋友關係且相識一段時間，竟僅因被
      害人等未告知前配偶何進勝之去處之細故即持刀殺人之犯罪動機、目的及手段
      ，惟被告並無犯罪前科素行尚佳，並考量被告當時在前配偶未在身邊且錢財亦
      遭人取走復工作不易而無助之生活狀況，以及被告所受之教育程度，已達成和
      解賠償被害人之損失，然終因資力不足無法履行，且犯罪後坦認事實否認犯意
      等一切情狀，量處如主文所示之刑，以資懲儆。而扣案菜刀一把雖為供本件犯
      罪所用之物，但並非被告所有，而係「老秋」所有，已經被告供陳在卷，被害
      人亦證述確有「老秋」之人，可證被告所說尚屬可信，是菜刀一把既非被告所
      有，亦非違禁物，不另為沒收之諭知，附此敘明。
伍、適用法律依據：
（一）程序法方面：刑事訴訟法第二百九十九條第一項前段。
（二）實體法方面：刑法第二百七十一條第二項、第一項、第二十六條前段、第五十
      九條。
本案經檢察官鍾曉亞到庭執行職務。
中　　　華　　　民　　　國　　九十三　　年　　　十　　　月　　二十九　　日
                                  臺灣新竹地方法院刑事第四庭
                                      審判長  法  官  王  紋  瑩
                                              法  官  蔡  欣  怡
                                              法  官  馮  俊  郎
右正本證明與原本無異。
如不服本判決，應於判決送達後十日內向本院提出上訴狀（應附繕本），上訴於臺灣
高等法院。
                                              書記官  鄧  雪  怡
中　　　華　　　民　　　國　　九十三　　年　　 十一 　　月　　　一　　　日
附錄本案論罪科刑實體法條全文：
刑法第二百七十一條：
殺人者，處死刑、無期徒刑或十年以上有期徒刑。
前項之未遂犯罰之。
預備犯第一項之罪者，處二年以下有期徒刑。
